臺灣高等法院刑事判決　　　　　　　　93年度上易字第1369號
上　訴　人　台灣桃園地方法院檢察署檢察官
被　　　告　乙○○
選任辯護人　巫宗翰律師
上列上訴人因被告妨害名譽案件，不服臺灣桃園地方法院92年度
簡上字第495 號，中華民國93年5 月28日第一審判決（起訴案號
：臺灣桃園地方法院檢察署92年度偵字第7477號），提起上訴，
本院判決如下：
    主  文
上訴駁回。
    理  由
一、本案經本院審理結果，認第一審判決對被告乙○○為無罪之
    諭知，核無不當，應予維持，並引用第一審判決書記載之證
    據及理由（如附件）。
二、檢察官循告訴人之請求提起上訴，上訴意旨略以：(1)有關原
    判決理由三下之被告乙○○所辯，與事實出入甚大。蓋依常
    理，若告訴人真欲嫁予被告，則應係被告為告訴人支付保險
    費，而非如本案由被告為甲○○支付保險費，是被告之所辯
    ，顯與事理有違。(2)有關原判決理由四下所引用證人吳華倫
    、湯梅香、甲○○之證述，與事實不符。1.告訴人並無與被
    告因男女感情而交往，證人吳華倫顯誤認事實。2.告訴人並
    未聞湯梅香以「郭嫂」稱之，且既無與被告間有男女感情之
    事，何須另行加以解釋？不能以告訴人單純沈默即妄加猜測
    。3.證人甲○○既已稱當時已有保險，無再另行投保之必要
    ，則其以僅為欲助被告而再向告訴人所屬之保險公司投保，
    顯難信以為真。(3)被告乙○○明知告訴人未與之交往而散布
    不實言論，並經甲○○載明於文書，即申訴表。而申訴表上
    之言論，確有足使告訴人名譽受損之情事，足堪認被告毀損
    告訴人名譽之事實。(4)原判決對有利於告訴人之證人即傅文
    泉之證詞捨而未用，亦未於判決內說明，有失公允等語。
三、經查：(1)按言論自由為人民之基本權利，憲法第十一條有明
    文保障，國家應給予最大限度之維護，俾其實現自我、溝通
    意見、追求真理及監督各種政治或社會活動之功能得以發揮
    。惟為兼顧對個人名譽、隱私及公共利益之保護，法律尚非
    不得對言論自由依其傳播方式為合理之限制。刑法第三百十
    條第一項及第二項誹謗罪即係保護個人法益而設，為防止妨
    礙他人之自由權利所必要，符合憲法第二十三條規定之意旨
    。至刑法同條第三項前段以對誹謗之事，能證明其為真實者
    不罰，係針對言論內容與事實相符者之保障，並藉以限定刑
    罰權之範圍，非謂指摘或傳述誹謗事項之行為人，必須自行
    證明其言論內容確屬真實，始能免於刑責。惟行為人雖不能
    證明言論內容為真實，但依其所提證據資料，認為行為人有
    相當理由確信其為真實者，即不能以誹謗罪之刑責相繩，亦
    不得以此項規定而免除檢察官或自訴人於訴訟程序中，依法
    應負行為人故意毀損他人名譽之舉證責任，或法院發現其為
    真實之義務。司法院大法官釋字第五０九號解釋著有明文。
    (2)被告於八十九年十一月二十三日向新光人壽保險股份有限
    公司投保之千禧寶終身還本壽險及防癌健康終身保險，確係
    由告訴人陳淑珍（已更名為丙○○）擔任保險業務員及見證
    人，有新光人壽保險公司函送之要保書影本在卷可稽（本院
    卷第七十頁至第七十二頁），堪認被告係因告訴人之招攬而
    投保。再參諸證人吳華倫、湯梅香、甲○○於原審所證述平
    日於合正公司所見被告與告訴人相處及交往情形，及被告與
    告訴人參加旅遊時合攝之照片多紙（附於原審法院九十二年
    度易字第一０六二號影印卷）以觀，堪認被告係因愛慕告訴
    人，並認告訴人與其交往可論及婚嫁等因素，而經由告訴人
    投保，及借款與甲○○、作為甲○○向告訴人投保繳納保險
    費之用，則被告嗣後察覺告訴人並無與其交往及嫁娶之意願
    ，心懷鬱悶，而於同事友人查詢下吐露上情，主觀上自無誹
    謗告訴人之犯罪故意可言。上訴意旨並未能依據具體事證指
    出證人吳華倫、湯梅香、甲○○所為之證言如何與事實不符
    、及如何違反經驗法則、論理法則之處，空言指摘原判決引
    用上開證人之證言與事實不符，自嫌無據。(3)案外人甲○○
    書寫「申述表」邀集同事在上簽名並持向新光人壽保險公司
    要求解約涉嫌妨害名譽部分，甲○○業經原審法院以九十二
    年度易字第一０六二號判決無罪，嗣經本院九十三年度上易
    字第四二一號判決上訴駁回確定在案，有刑事判決書可憑。
    又該申述表係甲○○個人所為，被告事先並不知情，且甲○
    ○將申述表交予公司同事簽名時被告亦未參與等情，亦經證
    人甲○○、吳華倫、湯梅香、廖文興、陳秀玲、傅文泉、邱
    財濱、葉玲愛等人分別於原審、及原審法院九十二年度易字
    第一０六二號案件審理時證述在卷，此部分亦顯然不能證明
    被告有誹謗犯行。(4)原判決於理由欄內業已引用證人傅文泉
    在另案所為之證言（見原判決理由五），並非漏未審酌傅文
    泉之證言。另查傅文泉於該案證言內容為：「當初是被告（
    指甲○○）拿這張申述表給我們看。我本來就認識乙○○，
    申述表的內容他以前就有向我說過，所以被告拿申述表給我
    簽的時候，說是乙○○麻煩我們簽的，我看了之後覺得申述
    表內容所寫的與乙○○之前向我說的相符，我就簽了。」等
    語（九十二年度易字第一０六二號影印卷第四十二頁反面）
    。其中關於被告先前向其陳述之部分，被告主觀上並無誹謗
    告訴人之犯罪故意，已如前述；關於甲○○表示係被告要求
    其簽署申述書部分，與前述證人甲○○之證言不符，且僅屬
    於傳聞證據；自均不足資為不利於被告之犯罪證據。(5)綜上
    所述，本件上訴為無理由，應予駁回。
據上論結，應依刑事訴訟法第三百七十三條、第三百六十八條，
判決如主文。
本案經檢察官劉家芳到庭執行職務。
中　　華　　民　　國　　94　　年　　1 　　月　　11　　日
　　　　　　　　　刑事第二十三庭審判長法　官  黃瑞華
　　　　　　　　　　　　　　　　　　  法　官  王淑滿
　　　　　　　　　　　　　　　　　　  法　官  宋  祺
以上正本證明與原本無異。
不得上訴。
                                      書記官  蔡慧娟
中　　華　　民　　國　　94　　年　　1 　　月　　12　　日
